【裁判字號】    90,上易,1237
【裁判日期】    900831
【裁判案由】    偽造文書等
【裁判全文】
臺灣高等法院高雄分院刑事判決                    九十年度上易字第一二三七號
    上  訴  人
    即  被  告  甲○○
右上訴人因偽造文書等案件，不服臺灣屏東地方法院八十九年度易字第一六０六號中
華民國九十年五月十六日第一審判決（起訴案號：臺灣屏東地方法院檢察署八十九年
度偵字第一二０五、第二九六、八第三四０四號），提起上訴，本院判決如左：
      主  文
上訴駁回。
      事  實
一、緣菲律賓籍人ＡＱＵＩＮＯＪＥＲＯＮＭＯＣ（音譯為阿奎諾，經原審判處有期
    徒刑確定）於民國八十二年六月二十五日，以ＬＥＯＰＬＤＯＶ．ＶＩＳＰＥＲ
    ＡＳ（護照號碼為Ｅ一七二四六二號）之假名來台灣打工，嗣經安排至負責人為
    甲○○，位於屏東縣長治鄉○○村○○路一五０之四號「華大金屬建材股份有限
    公司」（下稱華大公司）工作，阿奎諾明知ＬＥＯＰＬＤＯＶ．ＶＩＳＰＥＲＡ
    Ｓ非其真名，竟仍將之提供予當時不知情之甲○○及專門辦理外國籍勞工仲介之
    董誠裕（經原審判處有期徒刑確定），藉以向行政院勞工委員會申請聘僱許可，
    致行政院勞工委員會將此不實之事項，登載於職務上所掌之聘僱外國人名冊之公
    文書，並許可自八十二年六月二十五日起至八十四年六月二十四日止在華大公司
    工作，足生損害於行政院勞工委員會對外勞核准之正確性。嗣阿奎諾來台期限屆
    滿返菲後，數月後再度來台，並於八十四年八月二十四日至八十七年八月二十三
    日止，改以ＡＱＵＩＮＯＪＥＲＯＮＭＯＣ之真名再次申請獲准來台打工，仍由
    董誠裕仲介至負責人為甲○○之華大公司任職。迨八十七年間華大公司申請聘僱
    許可期限屆滿前，甲○○認阿奎諾工作表現稱職，為使阿奎諾能繼續留下服務，
    乃另行與董誠裕共同基於偽造文書之犯意連絡，明知阿奎諾本人之真名，竟以假
    名ＣＬＡＵＮＡＡＬＥＸＢＡＹＬＯＮ（護照號碼ＥＥ０一二八八四號）向行政
    院勞委會申請聘僱許可，致行政院勞工委員會將此不實之事項，登載於職務上所
    掌之聘僱外國人名冊之公文書，並許可自八十八年一月二十二日起至九十年二月
    十二日止在華大公司工作，足生損害於行政院勞工委員會對外勞核准之正確性。
    嗣經警於八十九年二月十七日上午九時四十分許，在上開華大公司地址當場查獲
    。
二、案經屏東縣警察局屏東分局、高雄市政府警察局移送臺灣屏東地方法院檢察署檢
    察官偵查起訴。
    理  由
一、訊據上訴人即被告甲○○矢口否認有何明知不實而故意使公務員登載不實之犯行
    ，辯稱：向行政院勞委會申請聘僱許可，係由董誠裕辦理，許可後，外勞始向公
    司報到，初不知ＣＬＡＵＮＡＡＬＥＸＢＡＹＬＯＮ即是阿奎諾。伊不可能為了
    僱用外勞而故意違法云云。經查，本件向行政院勞委會申請聘僱許可之申請資料
    固由華大公司具名申請，然均係由華大公司委託同案被告董誠裕填具相關資料申
    請等情，業經被告甲○○及董誠裕供稱在卷，並有雇主聘僱外籍勞工申請表等件
    在卷可佐，堪信為事實。次查，被告甲○○因認被告阿奎諾工作表現良好，於被
    告阿奎諾第二次及第三次在華大工作時，先後言稱可以更名後申請來台之事實，
    業據被告阿奎諾供稱在卷（參原審八十九年十二月六日訊問筆錄），並為被告甲
    ○○所是認。且本件被告阿奎諾自八十二年起即先後三次至華大公司工作，雖或
    以假名或以本名稱之，然均係同一人，被告亦知之甚詳等情，亦為被告甲○○所
    供認在卷，則縱認所僱用之同案被告阿奎諾真名為何，被告甲○○並不知悉，惟
    被告阿奎諾已三次來台，三次均在華大公司服務，而三次申請之姓名均不相同，
    再參酌前揭所述被告亦曾告知阿奎諾可以更名後再申請來台等情而觀，足見被告
    第三次以ＣＬＡＵＮＡＡＬＥＸＢＡＹＬＯＮ之名為阿奎諾申請時已明知並非阿
    奎諾之真名，故被告甲○○上開所辯，洵為卸責之詞，不足採信。此外，並有行
    政院勞工委員會函文暨所附聘僱外國人名冊、旅客入出境紀錄表、申請聘僱許可
    原始資料等文件附卷可佐，本件罪證明確，被告甲○○使公務員登載不實之犯行
    亦堪認定。
二、核被告甲○○所為，係犯刑法第二百十四條使公務員登載不實罪。被告甲○○與
    董誠裕、阿奎諾三人間就以假名ＣＬＡＵＮＡＡＬＥＸＢＡＹＬＯＮ向行政院勞
    委會申請聘僱許可，致行政院勞工委員會將此不實之事項，登載於職務上所掌之
    聘僱外國人名冊之公文書部分，有犯意聯絡及行為分擔，皆為共同正犯。
三、原審認本件事証明確，因依刑法第二十八條、第二百十四條、第四十一條第一項
    、第四十七條、第五十一條第五款、罰金罰鍰提高標準條例第一條前段、第二條
    規定，並審酌被告犯罪之動機、目的、犯罪所生之危害、犯後否認犯行及係因外
    籍勞工阿奎諾工作認真始起意續予聘僱而觸法，犯案情節較輕等一切情狀，量處
    被告拘役五十日，並諭知易科罰金之折算標準。其認事用法均無不當，量刑亦稱
    妥適，被告上訴意旨仍執前詞矢口否認犯罪，上訴為無理由，應予駁回。
據上論結，應依刑事訴訟法第三百六十八條，判決如主文。
本案經檢察官陳新慶到庭執行職務。
中    華    民    國      九十      年       八       月  三十一  日
                              臺灣高等法院高雄分院刑事第三庭
                                  審判長法官  莊秋桃
                                        法官  謝宏宗
                                        法官  莊崑山
右正本證明與原本無異。
不得上訴。
                                      書記官  邱麗莉
中    華    民    國      九十      年       九       月    四    日
附錄：本判決論罪科刑法條：
刑法第二百十四條
明知為不實之事項，而使公務員登載於職務上所掌之公文書，足以生損害於公眾或他
人者，處三年以下有期徒刑、拘役或五百元以下罰金。
                                                                  Ｊ


司法院資訊處製作；財團法人民間司法改革基金會備份。
